【裁判字號】    98,簡上,275
【裁判日期】    981230
【裁判案由】    確認本票債權不存在
【裁判全文】
臺灣臺中地方法院民事判決  98年度簡上字第275號
上訴人        甲○○○
上訴人        貿大興業股份有限公司
法定代理人    丁○○
兼訴訟代理人  戊○○
被上訴人      乙○○
訴訟代理人    宋永祥    律師
複代理人      蔡其龍    律師
上列當事人間確認本票債權不存在事件，上訴人對於中華民國98
年9月8日本院臺中簡易庭98年度中簡字第1063號第一審判決提起
上訴，本院合議庭於民國98年12月25日言詞辯論終結，判決如下
：
    主      文
上訴駁回。
第二審訴訟費用由上訴人負擔。
    事實及理由
一、上訴聲明：
  (一)上訴人方面：原判決廢棄，駁回被上訴人在第一審簡易之訴。
  (二)被上訴人方面：如主文所示。
二、本事件經本院審理結果，認原審為被上訴人勝訴之判決，經
    核於法要無不合，應予維持，並引用原判決記載之事實及理
    由（如附件）。
三、上訴人甲○○○雖另以：上訴人不僅將身分證影本交由其女
    兒丙○○，以證明被上訴人有授權丙○○簽發附表一所示本
    票；且丙○○交付附表一所示本票時，被上訴人及其兒子吳
    再民亦在現場，若謂丙○○未經被上訴人授權，孰人能信，
    顯見被上訴人所述不實。上訴人貿大興業股份有限公司、戊○○雖另以：上訴人於98年間查封被上訴人土地時，被上訴
    人看過附表二、三所示本票後，表示本票上印章係其交由女
    兒丙○○所簽發，伊會負責到底作為其上訴理由。
四、按當事人主張有利於己之事實者，就其事實有舉證之責任，
    民事訴訟法第277條定有明文；又事實為法律關係發生之特
    別要件者，在消極確認之訴，應由被告就其存在負舉證責任
    ，即確認法律關係不存在之訴，如被告主張其法律關係存在
    時，應由被告負舉證責任（參見司法院2269號解釋、最高法
    院42年臺上字第170號判例）。本件上訴人於原審98年5月21
    日言詞辯論時業已自承：「(法官問：系爭本票乙○○的簽
    名及蓋章不是乙○○本人所作的？)答：不是乙○○本人所
    作的，但是丙○○說有得到授權。」，而被上訴人迭於原審
    及本院否認有授權其女兒丙○○所簽發，揆諸上開說明，自
    應由執票人即上訴人就被上訴人有授權其女兒丙○○簽發附
    表所示本票之事實，先負舉證之責。經查：
  (一)上訴人甲○○○主張上訴人將身分證影本交由其女兒丙○○
    之事實，固於原審提出被上訴人身分證影本1份為證，惟被
    上訴人與丙○○為父女關係，丙○○取得被上訴人身分證影
    本，並非難事，自難以丙○○持有被上訴人之身分證影本，
    即認為被上訴人授權其女兒丙○○簽發附表一所示本票。又
    上訴人甲○○○主張丙○○交付附表一所示本票時，被上訴
    人及其兒子吳再民亦在現場，惟為被上訴人所否認，且上訴
    人甲○○○對此未舉證以實其說，是上訴人甲○○○主張被
    上訴人有授權其女兒丙○○簽發附表一所示本票云云，不足
    採信。
  (二)又上訴人貿大興業股份有限公司、戊○○主張其於98年間查
    封被上訴人土地時，被上訴人看過附表二、三所示本票後，
    表示本票上印章係其交由女兒丙○○所簽發，伊會負責到底
    之事實，固於原審提出本院98年3月13日查封筆錄1份為證，
    惟該查封筆錄僅載：「....，查封515地號時債務人趕到，
    並稱690地號上之建物是共有的，但不是伊在使用，債權人
    代理人稱建物部分不請求執行，僅執行土地即可。」，僅能
    證明法院查封時，被上訴人嗣後到場，並不能證明被上訴人
    有授權其女兒丙○○簽發附表二、三所示之本票。
五、綜上所述，上訴人既未證明被上訴人有授權其女兒丙○○簽
    發附表一至三所示本票。從而，原審本於本票偽造之法律關
    係，確認上訴人甲○○○、戊○○、貿大興業股份有限公司
    分別持有被上訴人所共同簽發如附表一至三所示之本票，對
    被上訴人之票據權利不存在，核無違誤。上訴意旨，仍執陳
    詞，指摘原判決不當，為無理由，應駁回其上訴。
據上論結，本件上訴為無理由,依民事訴訟法第78條、第436條之
1第3項、第449條第1項、第454條第1項前段、第2項前段，判決
如主文。
中    華    民    國    98    年    12    月    30    日
                  民事第一庭  審判長法  官  張瑞蘭
                                    法  官  卓進仕
                                    法  官  劉正中
以上為正本係照原本作成。
本件當事人須以本判決適用法律顯有錯誤為上訴理由時，始得於
本判決送達後二十日內向本院提出上訴狀，如已於本判決宣示後
送達前提起上訴者，應於判決送達後十日內補具上訴理由（均按
他造當事人之人數附繕本），並經本院許可後方得上訴最高法院
。
中    華    民    國    98    年    12    月    30    日
                                    書記官  林素珍


司法院資訊處製作；財團法人民間司法改革基金會備份。
